【裁判字號】    92,簡,270
【裁判日期】    921031
【裁判案由】    綜合所得稅
【裁判全文】
高雄高等行政法院簡易判決                      九十二年度簡字第二七○號
    原      告  甲○○
    被      告  財政部高雄市國稅局
    代  表  人  乙○○局長
右當事人間因綜合所得稅事件，原告不服財政部中華民國九十二年六月十一日台財訴
字第０九二０００八００六號訴願決定，提起行政訴訟。本院判決如左：
    主  文
原告之訴駁回。
訴訟費用由原告負擔。
    事  實 及 理 由
一、緣原告為多層次傳銷事業參加人，銷售統健實業股份有限公司（下稱統健公司）
    產品，經財政部台北市國稅局查獲原告於民國（下同）八十五年度領取統健公司
    給付之佣金新台幣（下同）七七三、七一七元及業績獎金二五三、０六六元，移
    由被告審理，被告初核乃依佣金收入減除百分之二十必要費用後，核定執行業務
    所得六一八、九七三元，業績獎金核定為其他所得二五三、０六六元，併課原告
    八十五年度綜合所得稅。原告不服，申經復查結果，未獲變更；提起訴願，亦遭
    決定駁回；遂提起本件行政訴訟。
二、原告起訴意旨略以：八十五年度原告並非戶長亦非納稅義務人，且統健公司自始
    至終非原告所經營；又原告之先夫蘇朝復八十五年度為重度傷殘，已喪失行為能
    力，一切求生行為需仰賴他人扶持，何來從事統健公司之行為，如有統健公司產
    品之出貨，亦是自己保健，絕非販賣；另蘇朝復於八十八年三月去世，為何於蘇
    朝復死亡近四年始又收到改以原告為納稅人之稅單，顯有不合云云，求為判決訴
    願決定及原處分（復查決定含原核定處分）均撤銷。被告則以：查統健公司八十
    五年度給付原告佣金七七三、七一七元及業績獎金二五三、０六六元，有財政部
    台北市國稅局九十一年一月二十四日財北國稅審一字第九一００二八三一號函檢
    送之領取統健公司佣金明細表及業績獎金明細表可稽，被告初核乃依該通報資料
    ，且上開明細表所載之會員均為原告而非蘇朝復，是被告按佣金收入減除百分之
    二十必要費用後，核定執行業務所得六一八、九七三元，就業績獎金部分核定為
    其他所得二五三、０六六元，併課原告該年度綜合所得稅，並無不合。又蘇朝復
    已於八十八年三月一日死亡，被告初核乃以八十五年度綜合所得稅核定稅額繳款
    書依民法繼承編規定，載明「納稅義務人蘇朝復君已死亡，改以繼承人（蘇毓修
    、蘇昱任、蘇倍儀、甲○○）為納稅人」，並分別合法送達，並未逾稅捐稽徵法
    第二十一條第一項第一款所訂核課期間，併予敘明等語資為抗辯，並求為判決駁
    回原告之訴。
三、按「個人之綜合所得總額，以其全年左列各類所得合併計算之．．．第二類：執
    行業務所得：凡執行業務者之業務或演技收入，減除業務所房租或折舊、業務上
    使用器材、設備之折舊及修理費，或收取代價提供顧客使用之藥品、材料等之成
    本、業務上雇用人員之薪資、執行業務之旅費及其他直接必要費用後之餘額為所
    得額。．．．第九類：其他所得：不屬於上列各類之所得，以其收入額減除成本
    及必要費用後之餘額為所得額。」行為時所得稅法第十四條第一項第二類、第九
    類定有明文。次按「多層次傳銷事業參加人所得課稅有關規定如次．．．（三）
    個人參加部分．．．２、個人參加人因下層直銷商向傳銷事業進貨或購進商品累
    積積分額（或金額）達一定標準，而自該事業取得之業績獎金或各種補助費，係
    屬佣金收入，得依所得稅法第十四條第一項第二類規定，減除直接必要費用後之
    餘額為所得額。納稅義務人如未依法辦理結算申報，或未依法記帳及保存憑證，
    或未能提供證明所得額之帳簿文據者，可適用本部核定各該年度經紀人費用率計
    算其必要費用。３、個人參加人因直接向傳銷事業進貨或購進商品累積積分額（
    或金額）達一定標準，而自該事業取得之業績獎金或各種補助費，核屬所得稅法
    第十四條第一項第九類規定之其他所得。」「八十五年度執行業務者費用標準．
    ．．（二）一般經紀人﹕二十％」財政部八十三年三月三十日台財稅第八三一五
    八七二三七號函及八十六年二月十二日台財稅第八六一八八二五九四號函所明釋
    在案。上開函釋係財政部基於主管機關，對於多層次傳銷事業個人參加人所得歸
    類疑義所為之釋示，並未逾越所得稅法之規定，本院自得予以援用，合先敘明。
四、經查，原告為多層次傳銷事業參加人，銷售統健公司產品，經財政部台北市國稅
    局查獲原告於八十五年度領取統健公司給付之佣金七七三、七一七元及業績獎金
    二五三、０六六元，移由被告審理，被告初核乃依佣金收入減除百分之二十必要
    費用後，核定執行業務所得六一八、九七三元，業績獎金核定為其他所得二五三
    、０六六元，併課原告八十五年度綜合所得稅之事實，有財政部台北市國稅局九
    十一年一月二十四日財北國稅審一字第九一００二八三一號函附八十五年度領取
    統健公司佣金明細表及業績獎金明細表附於原處分卷可稽，且依該明細表所載領
    取佣金等之會員為原告，是被告按佣金收入減除百分之二十必要費用後，核定執
    行業務所得六一八、九七三元，就業績獎金部分核定為其他所得二五三、０六六
    元，併課原告八十五年度綜合所得稅，並無不合。原告主張其夫蘇朝復八十五年
    度為重度傷殘，一切求生行為需仰賴他人扶持，何來從事統健公司之行為，如有
    統健公司產品之出貨，亦是自己保健，絕非販賣云云，縱或屬實，亦無解於原告
    領取佣金、業績獎金之情事，是前揭主張，並不足採。
五、原告另主張八十五年度原告並非戶長亦非納稅義務人，且蘇朝復於八十八年三月
    去世，為何於蘇朝復死亡近四年始又收到改以原告為納稅人之稅單，顯有不合云
    云；然查，本件八十五年度綜合所得稅結算申報時納稅義務人為蘇朝復，嗣蘇朝
    復於八十八年三月一日死亡，原告及蘇毓修、蘇昱任、蘇倍儀、甲○○為蘇朝復
    之繼承人，而上開佣金、業績獎金於申報綜合所得稅時並未依法申報，亦有八十
    五年度綜合所得稅結算申報書附於原處分卷可憑，是被告依民法繼承編規定，載
    明「納稅義務人蘇朝復君已死亡，改以繼承人（蘇毓修、蘇昱任、蘇倍儀、甲○
    ○）為納稅人」，並分別合法送達，並未逾稅捐稽徵法第二十一條第一項第一款
    所定核課期間，原告此之主張，亦不足採。
六、綜上所述，原告前揭主張既不足採，則被告依前開佣金收入減除百分之二十必要
    費用後，核定執行業務所得六一八、九七三元，業績獎金核定為其他所得二五三
    、０六六元，併課原告八十五年度綜合所得稅，並無不合；復查決定、訴願決定
    遞予維持，核無違誤；原告起訴意旨求為均予撤銷，為無理由，應予駁回。爰不
    經言詞辯論為之。
據上論結，本件原告之訴為無理由，爰依行政訴訟法第二百三十六條、第二百三十三
條第一項、第一百九十五條第一項後段、第九十八條第三項前段，判決如主文。
中      華      民      國    九十二    年      十      月    三十一    日
                              高雄高等行政法院第三庭
                                          法      官   戴見草
右為正本係照原本作成。
如不服本判決，應於送達後二十日內，向本院提出上訴狀並表明上訴理由，如於本判
決宣示後送達前提起上訴者，應於判決送達後二十日內補提上訴理由書（須按他造當
事人人數附繕本）。
提起上訴應預繳送達用雙掛號郵票七份（每份三十四元）。
中      華      民      國    九十二    年      十      月    三十一    日
                                          法院書記官   嚴寶明
附註：
行政訴訟法第二百三十五條（第一項、第二項）：
對於適用簡易程序之裁判提起上訴或抗告，須經最高行政法院之許可。
前項許可，以訴訟事件所涉及之法律見解具有原則性者為限。


司法院資訊處製作；財團法人民間司法改革基金會備份。
